【裁判字號】    99,易,1031
【裁判日期】    990430
【裁判案由】    妨害自由等
【裁判全文】
臺灣板橋地方法院刑事判決              99年度易字第1031號
公  訴  人  臺灣板橋地方法院檢察署檢察官
被      告  甲○○
上列被告因妨害自由等案件，經檢察官提起公訴（99年度偵緝字
第681號），由本院裁定改行簡式審判程序，並判決如下：
     主  文
甲○○幫助以加害生命、身體之事，恐嚇他人致生危害於安全，
處拘役參拾日，如易科罰金，以新臺幣壹仟元折算壹日。緩刑貳
年。
    事  實
一、甲○○預見提供行動電話晶片卡予他人撥打使用，可能幫助
    他人掩飾從事重利及恐嚇討債之犯行，竟不違背其本意，仍
    基於幫助重利及恐嚇之不確定故意，於民國97年11月19日，
    在位於臺北縣學府路上之遠傳電信特約服務中心前，將其所
    申辦行動電話門號SIM 卡（0000000000）1 張，以免除借款
    利息新臺幣（下同）約3 、4 千元之代價，交付予年籍身分
    不詳自稱為「江先生」之成年男子使用，以此方式幫助該「
    江先生」所屬地下錢莊從事重利及恐嚇強行討債之犯行，此
    間該自稱「江先生」之人於97年10月間，趁乙○○急需金錢
    周轉之際，乃貸款2萬元予乙○○，雙方除約定乙○○需簽
    發金額4萬元之本票作為擔保還款之用外，另以10天為1期，
    每期收取3000元之利息（月息45分），同時收取手續費1000
    元，僅由乙○○實拿1萬6千元款項，進而收取與原本顯不相
    當之重利，嗣因該自稱「江先生」之人以甲○○所提供之上
    開行動電話門號0000000000號向乙○○催討支付利息，乙○
    ○僅再支付3期利息共計9千元後，即無力繳付高額利息及本
    金，詎該自稱「江先生」之人又使用上開行動電話門號向乙
    ○○恫嚇稱：「如不還款，要活埋，斷一支手臂」等語，使
    乙○○心生畏懼，致生危害於安全。
二、案經乙○○告訴臺灣板橋地方法院檢察署檢察官偵查起訴。
    理 由
一、上開犯罪事實，業據被告甲○○於本院審理時坦承不諱，並
    經告訴人乙○○於偵查中指證明確，復有遠傳電信行動電話
    基本資料及行動電話門號0000000000號客戶資料卡影本各1
    張附卷可稽，足供擔保被告自白與事實相符，是以本件事證
    明確，被告上開犯行堪予認定，應依法論科。
二、按刑法上之幫助犯，係對於犯罪與正犯有共同之認識，而以
    幫助之意思，對於正犯資以助力，而未參與實施犯罪之行為
    者而言（最高法院75年度台上字第1509號、88年度台上字第
    1270號判決參照）。是以，如未參與實施犯罪構成要件之行
    為，而係出於幫助之意思提供助力，即屬幫助犯，而非共同
    正犯。本件被告基於幫助重利及恐嚇討債之犯意，提供行動
    電話門號予不詳之地下錢莊，作為從事貸放款項收取重利及
    恐嚇討債之聯繫使用，是被告所為係參與重利及恐嚇罪構成
    要件以外之行為，且在無證據證明被告係以正犯而非以幫助
    犯之犯意參與犯罪之情形下，應認其所為係幫助犯而非正犯
    行為。是核被告所為，係犯刑法第30條第1 項、刑法第344
    條、第305 條之幫助恐嚇及幫助重利罪。其幫助他人遂行重
    利及恐嚇之犯行，為幫助犯，均應依刑法第30條第2 項規定
    ，按正犯之刑減輕其刑。又被告以一行為而同時觸犯幫助重
    利及幫助恐嚇之罪名，是為想像競合犯，應依刑法第55條規
    定，從一重之幫助恐嚇罪處斷。爰審酌被告先前未有任何犯
    罪前科紀錄，素行良好，惟其提供上開行動電話門號予從事
    重利及恐嚇討債之地下錢莊成員「江先生」使用，實已危害
    社會秩序及安寧，且亦因被告提供其本身之行動電話門號予
    他人使用，致使執法人員難以進一步追查該地下錢莊成員之
    真實身分，復參酌其犯罪動機、目的、手段、智識程度、所
    造成之危害以及事發後已願坦承犯行，犯後態度尚稱良好等
    一切情狀，量處如主文所示之刑，並諭知易科罰金之折算標
    準，以資懲儆。另查：被告先前未曾受任何罪刑之宣告，有
    臺灣高等法院被告前案紀錄表1 件附卷可稽，其因一時失慮
    ，致罹罪章，且於犯罪後已坦承犯行，頗具悔意，本院因認
    被告經此偵審程式進行及罪刑宣告之教訓，當知所警惕，信
    無再犯之虞，因認所宣告之刑，以暫不執行為當，爰併予宣
    告緩刑2年，以勵自新。至上開行動電話門號SIM卡（000000
    0000號）1 張，雖係被告所有供本件幫助重利及恐嚇所使用
    之物，惟並未扣案，為免將來執行困難，爰不予宣告沒收，
    附此敘明。
三、末按「除被告所犯為死刑、無期徒刑、最輕本刑為3 年以上
    有期徒刑之罪或高等法院管轄第1 審案件者外，於前條第1
    項程序進行中，被告先就被訴事實為有罪之陳述時，審判長
    得告知被告簡式審判程序之旨，並聽取當事人、代理人、辯
    護人及輔佐人之意見後，裁定進行簡式審判程序。」刑事訴
    訟法第273條之1第1項定有明文。查本件被告甲○○所犯上
    開刑法第30條第1項、第305條、第344條之罪，其法定刑均
    非最輕本刑為3年以上有期徒刑之罪，且被告於本院99年4月
    22日準備程序進行中，復就被訴之事實為有罪之陳述，經告
    知被告簡式審判程序之旨，被告及公訴人對於本件改依簡式
    審判程序審理亦均表示同意，是本院即依前揭刑事訴訟法規
    定，裁定本件進行簡式審判程序，附此敘明。
據上論斷，應依刑事訴訟法第273條之1第1項、第299條第1項前
段，刑法第30條第1 項前段、第2 項、第305 條、第344 條、第
55條、第41條第1 項前段、第74條第1 項第1 款，刑法施行法第
1條 之1 ，判決如主文。
本案經檢察官張瑞玲到庭執行職務
中    華    民    國    99    年    4     月    30    日
                         刑事第十八庭
                               法  官  楊仲農
如不服本判決，應於判決送達後十日內附理由向本院提出上訴狀
上列正本證明與原本無異。
                               書記官  陳香君
中    華    民    國    99    年    5     月    4     日
附錄本案論罪科刑法條全文：
中華民國刑法第305條
（恐嚇危害安全罪）
以加害生命、身體、自由、名譽、財產之事，恐嚇他人致生危害
於安全者，處 2 年以下有期徒刑、拘役或 3 百元以下罰金。
中華民國刑法第344條
（重利罪）
乘他人急迫、輕率或無經驗貸以金錢或其他物品，而取得與原本
顯不相當之重利者，處 1 年以下有期徒刑、拘役或科或併科 1
千元以下罰金。

司法院資訊處製作；財團法人民間司法改革基金會備份。
